最高法院刑事判決                              八十六年度台上字第六七四七號
    上  訴  人  甲○○
右上訴人因違反麻醉藥品管理條例案件，不服台灣高等法院中華民國八十五年十一月
二十八日第二審判決 (八十五年度上訴字第三四二三號，起訴案號：台灣宜蘭地方法
院檢察署八十四年度偵字第三五九四號) ，提起上訴，本院判決如左：
    主  文
原判決撤銷，發回台灣高等法院。
    理  由
本件原判決撤銷第一審關於上訴人無罪部分之判決，改判論處上訴人甲○○連續非法
販賣化學合成麻醉藥品 (累犯) 罪刑，固非無見。惟查：(一)已受請求之事項未予判決
，其判決當然為違背法令，刑事訴訟法第三百七十九條第十二款定有明文。查上訴人
被訴非法販賣安非他命部分，起訴事實係指上訴人基於概括之犯意，於八十四年十一
月九日十六時許、同月十三日十六時許及同月十六日十六時許，連續在宜蘭縣頭城鎮
武營里武營社區附近，販賣化學合成麻醉藥品安非他命給林青志及其他不特定人非法
吸用，有起訴書可按。原判決事實認定上訴人於上開時地，先後三次，每次以新台幣
 (下同) 一萬元之高價，販賣安非他命二公克予林青志非法吸用。關於上訴人被訴非
法販賣安非他命給其他不特定人部分，原判決既未認定上訴人有該部分犯行，亦未
明該部分不成立犯罪及不另諭知無罪之理由，於法尚有未洽。(二)按判決不載理由者，
當然為違背法令。所謂判決不載理由，係指依法應記載於理由內之事項不予記載，或
記載不完備而言。又有罪之判決書，應於理由內記載認定犯罪事實所憑之證據及其認
定之理由。其刑罰有加重、減輕或免除者，併應說明其理由，為刑事訴訟法第三百十
條第一款、第四款所明定。本件原判決論處上訴人非法販賣化學合成麻醉藥品 (累犯
) 罪刑，係以證人林青志在警訊中之指證 (八十四年十一月十七日警訊筆錄) ，以及
警方從上訴人住處搜獲安非他命 (重約三公克) 、電子秤、塑膠分裝袋等物，為判決
基礎。惟原判決並未記載其認定該重約三公克物品係安非他命之證據，復未說明上訴
人成立累犯之理由，自嫌理由不備。(三)依卷證所示，證人林青志曾於八十四年十一月
十七日檢察官偵訊時，翻異當天在警訊中之供詞，陳稱共幫「文棋」賣過安非他命三
次 (見偵查卷第十七頁) ，林青志並因非法販賣安非他命經另案判刑三年確定，有台
灣宜蘭地方法院八十五年度訴字第九號刑事判決可稽 (原審卷第四一至四三頁) 。該
案事實認定林青志與上訴人共同基於營利之概括犯意，自八十四年十月間起，至同年
十一月十六日晚間十時許止，由上訴人負責提供安非他命及對外招攬買主，林青志則
依上訴人之囑咐，將安非他命分裝成大包、中包、小包後，以衛生紙包好，放置於上
訴人指定之宜蘭縣礁溪鄉三民橋旁，再由買主自行前往拿取，連續以每大包二千元，
中包一千元，小包五百元之價格，非法販賣予不詳之人十餘次，林青志則取得免費吸
用安非他命之利益等情。林青志之供述前後不符，究竟實情如何？如上訴人曾販賣安
非他命予林青志，有無另與林青志共同為前揭販賣犯行，而為本案起訴效力所及？原
審既已調取上開案卷，卻置之不論，亦非妥適。以上或為上訴意旨所指摘，或為本院
得依職權調查之事項，應認原判決有發回更審之原因。
據上論結，應依刑事訴訟法第三百九十七條、第四百零一條，判決如主文。
中      華      民      國    八十六    年     十一     月     二十     日
                              最高法院刑事第六庭
                                  審判長法官  黃  劍  青
                                        法官  劉  敬  一
                                        法官  林  增  福
                                        法官  邵  燕  玲
                                        法官  張  清  埤
      右正本證明與原本無異
                                              書  記  官
中      華      民      國    八十六    年     十一     月    二十七    日
